【裁判字號】    89,上訴,1572
【裁判日期】    890726
【裁判案由】    強盜
【裁判全文】
臺灣高等法院刑事判決                          八十九年度上訴字第一五七二號
    上  訴  人
    即  被  告  丙○○
    指定辯護人  本院甲○辯護人
右上訴人因強盜案件，不服臺灣板橋地方法院八十九年度訴字第二二二號，中華民國
八十九年三月八日第一審判決（起訴案號：臺灣板橋地方法院檢察署八十九年度偵字
第八四○號）提起上訴，本院判決如左：
    主  文
上訴駁回。
    事  實
一、丙○○曾有多次竊盜前科，又於民國八十一年間因竊盜案件，經本院判處有期徒
    刑三年六月暨刑前強制工作確定，執行後於八十五年八月三十一日假釋，至八十
    七年四月十六日假釋期滿執行完畢，仍不知悔改，竟意圖為自己不法之所有，於
    八十九年一月四日十時十分許，攜帶其所有客觀上可供兇器使用之水果刀一把，
    至台北縣土城市○○路五十四號「樺慶木材行」，向乙○○佯稱欲購買木材裝潢
    材料，趁乙○○未注意之際，竊取乙○○所有置於店內辦公桌抽屜內之皮包一個
    ，內有現金新台幣十一萬元、支票七張、身分證一張、郵局金融卡一張、中國信
    託商業銀行信用卡一張、郵局存摺一本及中國信託商業銀行存摺一本，並將皮包
    夾於腋下，其得手後欲騎乘車牌號碼ＦＬＲ─五一五號重型機車逃逸時，為乙○
    ○當場發現，乙○○乃追呼「強劫」，適乙○○之夫呂志成駕車返回木材行前，
    呂志成即以汽車撞及丙○○騎乘之機車，丙○○人車倒地後，乃棄車逃跑，呂志
    成即下車與乙○○繼續追捕，途中丙○○將竊得之皮包丟棄，逃至清仁路附近，
    民眾林文政亦加入追捕行動，數人合力將丙○○制伏，準備將其帶往警察局處理
    ，詎丙○○為脫免逮捕，竟自口袋中取出其攜帶之水果刀一把，手持水果刀朝向
    乙○○、林文政比劃，林文政為阻止丙○○，出手欲搶下該把水果刀，丙○○竟
    當場施以強暴而揮動水果刀割傷林文政之右手中指（傷害部分未據告訴），丙○
    ○即再度乘機逃跑，林文政等人復繼續追捕，途中丙○○並手持水果刀，對乙○
    ○、呂志成、林文政嚇稱「不准過來」，而當場施以脅迫，迨其逃至台北縣土城
    市○○路二九五巷一０號前為據報前往之警方當場查獲，並扣得前開水果刀一把
    。
二、案經台北縣警察局土城分局報請台灣板橋地方法院檢察署檢察官偵查起訴。
    理  由
一、上訴人即被告丙○○經通知均未到庭陳述，惟查被告對右揭時、地竊取乙○○之
    皮包並逃逸及持水果刀係為脫免逮捕等事實，於原審法院坦承不諱，雖辯稱伊不
    可能用刀劃傷林文政，伊並沒有殺人的意思，且沒有持水果刀對追伊的人說不要
    過來，又水果刀係在逃跑路上撿到（被告於偵查中辯稱撿刀係為撿回削水果云云
    ），非伊事先帶去云云。然查被告行竊後，為被害人乙○○發覺，為脫免逮捕，
    持刀朝被害人比劃，並劃傷林文政，另持刀對追捕之人嚇稱「不准過來」，而當
    場施以強暴脅迫等情，業據被告於警訊時承認係林文政一直追，伊就順勢拿出藏
    放在身上之水果刀揮砍等語，並據被害人乙○○於警訊、偵查、及原審中指述綦
    詳，核與證人呂志成於警訊及原審法院審理中，及證人林文政於警訊、偵查及原
    審中之證述情節大致相符，並據證人林文政於原審法院審理時證稱被告係從口袋
    拿出水果刀之情，是被告於行竊被發現後，已逃逸不及，何有時間及心思念及撿
    拾水果刀帶回家，供削水果之用，顯見該水果刀應係被告所有而攜帶在身上無誤
    。此外，復有台北縣警察局贓物認領保管單在卷可稽，並有水果刀一把扣案可證
    ，是被告於原審翻異前供，顯係避重就輕之詞，殊無足採。本件事證明確，被告
    犯行堪以認定。
二、查水果刀在客觀上足以對人之身體、生命構成威脅，自屬兇器之一種，被告攜帶
    水果刀竊取財物得逞後，為脫免逮捕，而當場施以強暴脅迫，核其所為，係犯刑
    法第三百二十九條、第三百三十條第一項之加重強盜罪。公訴人認被告係犯刑法
    第三百二十九條、第三百二十八條第一項之罪，起訴法條尚有未洽，應予變更。
    被告曾有多次竊盜前科，又於八十一年間因竊盜案件，經台灣高等法院判處有期
    徒刑三年六月暨刑前強制工作確定，於八十五年八月三十一日假釋，八十七年四
    月十六日假釋縮刑期滿執行完畢，有台灣高等院法院檢察署刑案紀錄簡覆表，及
    本院被告全國前科紀錄表在卷可查，其受有期徒刑執行完畢後，五年內再犯本件
    有期徒刑以上之罪，為累犯，應依刑法第四十七條規定加重其刑。
三、原審以被告罪證明確，適用刑法第三百二十九條、第三百三十條第一項、第四十
    七條之規定，並審酌被告素行不良，犯罪之動機、目的、手段、犯罪所生之危害
    及犯罪後之態度等一切情狀，量處有期徒刑五年六月，並以扣案之水果刀一把，
    係被告所有供犯罪所用之物，依刑法第三十八條第一項第二款宣告沒收。經核認
    事用法及量刑均無不合。被告未具理由上訴，認無理由，應予駁回。
四、被告經合法傳喚，無正當理由不到庭，爰不待其陳述，逕行判決。
據上論斷，應依刑事訴訟法第三百六十八條、第三百七十一條，判決如主文。
本案經檢察官鄭龍照到庭執行職務。
中      華      民      國    八十九    年      七      月    二十六    日
                            臺灣高等法院刑事第十四庭
                                審判長法  官  陳  祐  輔
                                      法  官  陳  國  文
                                      法  官  蔡  國  在
右正本證明與原本無異。
如不服本判決應於收受送達後十日內向本院提出上訴書狀，其未敘述上訴之理由者並
得於提起上訴後十日內向本院補提理由書（均須按他造當事人之人數附繕本）。
                                      書記官  丁  華  平
中      華      民      國    八十九    年      七      月    三十一    日
附錄：本判決論罪科刑法條全文
刑法第三百二十九條：
竊盜或搶奪，因防護贓物、脫免逮捕或湮滅罪證而當場施以強暴、脅迫者、以強盜論
。
刑法第三百三十條：
犯強盜罪而有第三百二十一條第一項各款情形之一者，處五年以上十二年以下有期徒
刑。
前項之未遂犯罰之。


司法院資訊處製作；財團法人民間司法改革基金會備份。
